【裁判字號】    99,台上,6385
【裁判日期】    991014
【裁判案由】    妨害性自主
【裁判全文】
最高法院刑事判決            九十九年度台上字第六三八五號
上  訴  人  甲○○
選任辯護人  張智宏律師
上列上訴人因妨害性自主案件，不服台灣高等法院台中分院中華
民國九十八年三月十八日第二審更審判決（九十八年度上更(一)字
第一號，起訴案號：台灣苗栗地方法院檢察署九十四年度偵字第
三六０號），提起上訴，本院判決如下：
    主  文
原判決撤銷，發回台灣高等法院台中分院。 
    理  由
本件原判決認定上訴人甲○○有其事實欄所載之犯行，因而撤銷
第一審科刑之判決，改判仍論處上訴人連續對於少年以強暴、違
反其意願之方法而為猥褻之行為罪刑，固非無見。
惟查：（一）刑事訴訟法第一百五十九條之三第三款規定，被告
以外之人於審判中，滯留國外或所在不明而無法傳喚或傳喚不到
者，其於檢察事務官、司法警察官或司法警察調查中所為之陳述
，經證明具有可信之特別情況，且為證明犯罪事實之存否所必要
者，得為證據。必須被告以外之人於審判中，因「滯留國外」或
「所在不明」，致無法傳喚或傳喚不到，始有其適用。本件原判
決理由說明：證人即被害人Ａ女（年籍資料詳卷）業已離台返回
印尼，無法於法院審理中傳喚到庭作證，而其警詢中之陳述，具
有可信之特別情況，又係證明犯罪事實存否所必要，依刑事訴訟
法第一百五十九條之三第三款規定，具有證據能力等語（見原判
決第二頁倒數第五行以下）。但稽之卷內既有Ａ女護照及相關年
籍資料，且在台Ｄ女（Ａ女之母，印尼人，年籍資料詳卷）對於
Ａ女在印尼住所或其聯絡地址，應屬清楚，似非不可依前揭卷內
資料或向Ｄ女詢問，據以查明Ａ女在印尼之聯絡地址，俾依址傳
喚。原判決僅以Ａ女已經返國為由，並未明其等有何滯留國外
或所在不明而無法傳喚或傳喚不到之具體情形，即遽認其於警詢
中之陳述，具有證據能力，並資為論斷上訴人有無被訴犯罪事實
之依據（見原判決第四頁第十二、十三行），難謂無判決理由不
備及採證不合證據法則之違法。（二）按科刑之判決書，須將認
定之犯罪事實詳記於事實欄，然後於理由內逐一說明其憑以認定
之證據，使事實與理由兩相一致，方為合法。倘事實欄已有敘及
，而理由內未加說明，是為理由不備。理由已加說明，而事實欄
無此記載，則理由失其依據，均足構成撤銷之原因。依原判決認
定之事實，上訴人基於強制猥褻之概括犯意，除自後強行抱住Ａ
女，以手撫摸Ａ女之陰部及胸部外，並以性器摩擦Ａ女陰部強制
猥褻等情。於理由欄引用Ａ女於警詢及偵查中之供述，為其依據
（見原判決第四頁第十一行以下）。然依其引用之證據資料，Ａ
女均無供述上訴人有以性器摩擦Ａ女陰部之犯行，此部分事實之
認定，已有判決不載理由之違法。況依Ａ女於警詢、偵查中所供
稱：「（叔叔脫你褲子後做何事？）他把他尿尿的地方放進我尿
尿的地方」、「（叔叔是否曾經將褲子脫掉，放進你尿尿的地方
？）很多次，是他將褲子脫掉，也把我褲子脫掉，然後放進我尿
尿的地方。」等語（見偵查卷第三十八頁、第四十八頁）。如果
無訛，上訴人似有對Ａ女為強制性交之行為，此與上訴人涉犯罪
名攸關，原審未予澈查剖析釐清，遽行判決，亦有證據調查未盡
之違誤。（三）原判決於理由內係以被害人Ａ女於民國九十三年
九月十七日在學校輔導室所寫之書面陳述，屬被告以外之人於審
判外之書面陳述，核無符合刑事訴訟法第一百五十九條之一至第
一百五十九條之五之例外得為證據之情形，認無證據能力。因認
該書面陳述之供證不得作為認定上訴人本件犯罪事實之依據。然
原判決嗣於理由內以「併參諸其於偵查中證述記載之個案自白書
載述上訴人之強制猥褻犯行共三次（指九十三年七月二十二日、
八月三日、九月十五日）等節實在。」（見原判決第十頁倒數第
八行以下），併執為上訴人犯罪論據之一，其採證違背證據法則
。以上或係上訴意旨所指摘，或為本院得依職權調查之事項，應
認原判決有撤銷發回更審之原因。
據上論結，應依刑事訴訟法第三百九十七條、第四百零一條，判
決如主文。 
中    華    民    國  九十九  年    十    月   十四   日
                      最高法院刑事第十一庭
                          審判長法官  石  木  欽  
                                法官  洪  佳  濱  
                                法官  韓  金  秀  
                                法官  段  景  榕  
                                法官  周  煙  平  
本件正本證明與原本無異
                                      書  記  官  
中    華    民    國  九十九  年    十    月   二十   日
                                                      V

司法院資訊處製作；財團法人民間司法改革基金會備份。
